臺灣高等法院刑事判決
上　訴　人　臺灣臺北地方法院檢察署檢察官
被　　　告　甲○○
選任辯護人　朱麗真　律師
上列上訴人因被告業務過失致死案件，不服臺灣臺北地方法院93
年度交訴字第38號，中華民國93年12月31日第一審判決（起訴案
號：臺灣臺北地方法院檢察署93年度偵字第7220號、併辦案號：
93年度偵字第11030號），提起上訴，本院判決如下：
    主  文
原判決撤銷。
甲○○汽車駕駛人，為從事業務之人，因業務上之過失，行經行
人穿越道不依規定讓行人優先通行，致人於死，處有期徒刑陸月
，緩刑年。
    事  實
一、甲○○係指南汽車客運股份有限公司之營業用大客車駕駛員
    ，平日以駕駛該公司大客車為業，為從事駕駛業務之人。於
    民國（以下同）93年3月30日下午5時10分許，駕駛該公司車
    牌號碼ＦＳ─845 號之營業大客車，沿臺北市○○路由西向
    東方向行駛，途經徐州路與林森南路交岔路口，欲左轉北向
    進入林森南路之際，應注意車前狀況，隨時採取必要之安全
    措施，及汽車行近行人穿越道前，應減速慢行，遇有行人穿
    越時，無論有無交通警察指揮或號誌指示，均應暫停讓行人
    先行通過，而當時天候晴，日間自然光線，市區○○道路乾
    燥，路面無缺陷及道路無障礙物，視距良好，行車管制號誌
    運作正常，又無不能注意之情形，竟疏未注意，貿然駕駛前
    開大客車左轉進入林森南路，適行人曹清坤步行至該處之行
    人穿越道上，由西向東穿越林森南路，甲○○所駕上述車輛
    之車頭右前方撞擊正在林森南路行人穿越道上步行之曹清坤
    ，致曹清坤當場倒地，受有頭部鈍傷併內出血之傷害，經送
    醫急救後，延至同年4月1日下午7時56 分許，因腦幹衰竭，
    不治死亡。甲○○於肇事後未被有偵查犯罪職權之機關或公
    務員發覺前，即主動向據報到場處理之臺北市政府警察局中
    正第一分局警員坦承肇事自首接受裁判。
二、案經臺北市政府警察局中正第一分局報告臺灣臺北地方法院
    檢察署檢察官相驗後偵查起訴。
    理  由
一、右揭因業務上過失致被害人曹清坤死亡之犯罪事實，業據被
    告甲○○於檢察官訊問、原審審理及本院審理時坦承不諱（
    見核退字第1912號卷第5頁、原審卷第90至93 頁、本院審判
    筆錄），核與證人吳唯雄於警詢時所述：當時他乘坐前揭公
    車，快到徐州路與林森南路口時，站立於被告之右後方，正
    在刷悠遊卡準備下車，被告正在轉彎到林森南路時，已經看
    見被害人曹清坤，而且按2 聲喇叭示警，但被告並沒有減速
    仍繼續行駛，被害人也沒有加速通過該路口，該公車右前方
    才碰撞被害人，被害人即向後倒地，被告馬上下車攙扶被害
    人至路旁休息，並呼叫救護車等語情節相符（見偵字第1103
    0號卷第2、3、16 頁），並有臺北市政府警察局中正一分局
    交通分隊道路交通事故談話紀錄表、補充資料表、現場圖、
    調查報告表及臺北市政府警察局交通警察大隊交通事故分析
    研判表（見偵字第11030號卷第16至18頁、第60 頁及原審卷
    第9至11頁）、道路交通事故照片（見偵字第11030號卷第43
    頁至第51頁及原審卷第12至20頁、第54至55頁）在卷可稽。
    又當時天候晴，日間自然光線，市區○○道路乾燥，路面無
    缺陷及道路無障礙物，視距良好，行車管制號誌運作正常之
    情，亦有前開調查報告表（見原審卷第9至11 頁）附卷足憑
    。而被害人曹清坤係因本件事故受有頭部鈍傷併內出血之傷
    害，經送醫急救後，延至同年4月1日下午7時56 分許，仍因
    腦幹衰竭，不治死亡，業經臺灣臺北地方法院檢察署檢察官
    督同法醫師相驗屬實，此有相驗屍體證明書（見相驗卷第72
    頁）及相驗筆錄、驗斷書（見相驗卷第71頁、第28頁至第32
    頁）在卷可憑。再者，被告於肇事後未被有偵查犯罪職權之
    機關或公務員發覺前，即主動報警並向據報到場處理之臺北
    市政府警察局中正第一分局警員坦承肇事自首接受裁判乙情
    ，亦有臺北市政府警察局中正第一分局處理相驗案件初步調
    查報告暨報驗書（見偵字第11030號卷第4頁）及臺北市政府
    警察局勤務指揮中心受理各類案件紀錄單（見原審卷第65至
    66頁）附卷可稽。
二、按汽車行駛時，駕駛人應注意車前狀況，隨時採取必要之安
    全措施；汽車行近行人穿越道前，應減速慢行，遇有行人穿
    越時，無論有無交通警察指揮或號誌指示，均應暫停讓行人
    先行通過，道路交通安全規則第94條第3項、第103條定有明
    文。被告於前揭時、地駕駛上開營業用大客車，擬左轉北向
    進入林森南路，當時天候晴，日間自然光線，市區○○道路
    乾燥，路面無缺陷及道路無障礙物，視距良好，行車管制號
    誌運作正常，依其智識、能力，又無不能注意之情事，業如
    前述，詎被告竟疏未注意車前行人穿越道上有無行人通過，
    適行人曹清坤依號誌指示沿路口西側東西向行人穿越道由西
    向東方向穿越林森南路，被告所駕車輛右前方遂撞擊曹清坤
    ，曹清坤因而向後倒地，受有前開傷害，經送醫急救，仍因
    腦幹衰竭，於前述時間死亡，被告有未注意車前狀況、未注
    意行人穿越道上有無行人通過並讓行人優先通行之過失甚明
    ，且其過失行為與被害人之死亡，有相當因果關係。本件事
    證明確，被告犯行堪以認定。
三、被告為指南客運公司之營業用大客車之駕駛員，平日以駕駛
    營業用大客車為業，係以駕駛為業務之人，核其所為，係犯
    刑法第276條第2項從事業務之人，因業務上之過失致人於死
    罪。被告駕車行經行人穿越道未依規定讓行人優先通行，撞
    擊被害人、致被害人傷重不治死亡，應依道路交通管理處罰
    條例第86條第1 項之規定，加重其刑。又被告於肇事後，即
    主動向據報到場處理之臺北市政府警察局中正第一分局警員
    坦承肇事自首接受裁判，被告於有權偵查犯罪之機關尚不知
    犯罪人之前自首而接受裁判，應依刑法第62條前段之規定減
    輕其刑，前述刑之加重及減輕，依刑法第71條第1 項規定，
    先加後減之。
四、原審予以論罪科刑，固非無見，惟道路交通管理處罰條例第
    86條第1 項係對於個別特定之行為而為加重處罰，且已就刑
    法第276 條之基本犯罪類型變更為加重型犯罪類，而成為另
    一獨立之罪，應認係刑法分則之加重（參看法務部法檢(二)
    字第282 號函所附之臺灣高等法院檢察署法律座談會結論及
    最高法院92年第一次刑事庭會議決議）。而被告所犯刑法第
    276條第2項之罪，法定最重本刑為5 年以下有期徒刑，適用
    道路交通管理處罰條例第86條第1 項加重結果，最重本刑已
    逾有期徒刑5年，應無刑法第41條第1項規定之適用（參看最
    高法院49年臺非字第52號判例）。原審對所宣告之刑諭知易
    科罰金折算標準，容有未當，檢察官提起上訴，執此指摘原
    判決不當，為有理由，應由本院將原判決撤銷改判。
五、審酌被告並無前科、素行良好，有本院被告全國前案紀錄表
    可按（見本院卷第7 頁），因一時疏失，未遵守道路交通安
    全規則，貿然闖越行人穿越道，終至肇事致人於死，被告過
    失情節，犯罪所生危害，犯後旋即自首，將被害人送醫等一
    切情狀，判處被告如主文第2 項所示之刑（此加重條件應記
    載於主文罪名之上，參看最高法院69年台上字第3994號判決
    ，刊載於最高法院刑事裁判專輯─有關特別法之裁判下冊第
    900 頁）。又被告前未曾受有期徒刑以上刑之宣告，因一時
    疏失，肇事致人於死，惟犯後旋即自首，將被害人送醫，且
    已與被害人家屬達成和解，賠償被害人家屬所受損害，此有
    和解書一件在卷足憑（見原審卷第73頁），被告經此偵、審
    程序後，當知所警惕、信無再犯之虞，且原審對被告宣告緩
    刑，檢察官提起上訴，亦未對此有所指摘，本院認宣告之刑
    以暫不執行為適當，併宣告緩刑3年。
據上論斷，應依刑事訴訟法第369條第1項前段、第364條、第299
條第1項前段，道路交通管理處罰條例第86條第1項，刑法第 276
條第2項、第62條前段、第74條第1款，罰金罰鍰提高標準條例第
1條前段，判決如主文。
本案經檢察官黃柏齡到庭執行職務。
中　　華　　民　　國　　94　　年　　3　　月　　16     日
                  刑事第十四庭審判長法  官  張連財
                                    法  官  周占春
                                    法  官  林明俊
以上正本證明與原本無異。
如不服本判決，應於收受送達後十日內向本院提出上訴書狀，其
未敘述上訴之理由者並得於提起上訴後十日內向本院補提理由書
（均須按他造當事人之人數附繕本）。
                                    書記官蕭進忠
中　　華　　民　　國　　94　　年　　3 　　月　　17　　日
附錄：本案論罪科刑法條全文：
中華民國刑法第276條第2項
從事業務之人，因業務上之過失犯前項之罪者，處五年以下有期
徒刑或拘役，得併科3000元以下罰金。
